【裁判字號】    95,交抗,614
【裁判日期】    950925
【裁判案由】    聲明異議
【裁判全文】
臺灣高等法院臺中分院刑事裁定         95年度交抗字第614號
抗  告  人
即受處分人  連逸實業有限公司（代表人孫立明）
上列抗告人因聲明異議案件，不服臺灣臺中地方法院中華民國95
年7月26日所為裁定（95年度交聲字第399號）提起抗告，本院裁
定如下：
    主  文
抗告駁回。
    理  由
一、按道路交通管理處罰條例第二十一條之一第一項明定：「汽
    車駕駛人駕駛聯結車、大客車、大貨車，有下列情形之一者
    ，汽車所有人及駕駛人各處新臺幣四萬元以上八萬元以下罰
    鍰，並當場禁止該汽車駕駛人繼續駕駛及扣留其車輛牌照：
    …三、領有小型車駕駛執照駕車者。…」第三項：「違反第
    一項情形，並吊扣其汽車牌照三個月。」第四項：「汽車所
    有人如已善盡查證駕駛人駕駛執照資格之注意，或縱加以相
    當之注意而仍不免發生違規者，汽車所有人不受本條之處罰
    。」故汽車所有人須已善盡查證駕駛人駕駛執照資格之注意
    ，或縱加以相當之注意而仍不免發生違規，始可免依本條處
    罰。
二、車號７Ｕ－０３９號自用大貨車車主為抗告人連逸實業有限
    公司，於九十五年一月三日十四時五十五分由僅持小型車駕
    駛執照之劉子豪駕駛該車，在文心、昌平路處因警以：「經
    電腦查詢該駕駛人持小型車駕照，駕駛大貨車處」違規行為
    ，經臺中市警察局第五分局以中市警交字第ＧＣ00000
    00號舉發通知單舉發，此有臺中市警察局舉發違反道路交
    通管理事件通知單、臺中市警察局第五分局九十五年四月十
    七日中分五裁字第○九五○○二三一八一號函各一紙在卷可
    稽，違規事實堪足認定。
三、交通部公路總局臺中區監理所據而裁罰罰鍰新臺幣（下同）
    四萬元，並吊扣汽車牌照三個月，復以九十五年四月四日中
    監自字第○九五○○二六九五三號函復略以本案已於九十五
    年二月七日妥投，抗告人復於九十五年三月三十一日對違規
    事實提出申訴，經原舉發單位函復違規屬實。又經該所於九
    十五年四月二十七日以中監自字第○九五○○三二八七一號
    函復自發文次日起十五日內繳納低額罰鍰新臺幣（下同）四
    萬元，並吊扣汽車牌照三個月，逾期則依裁罰基準表逕行裁
    處。抗告人仍有不服，該所遂於九十五年五月十五日以中監
    違字第裁六○─ＧＣ0000000號裁決書裁處罰鍰五萬
    三千元整，並吊扣汽車牌照三個月，逾期依裁決書處罰主文
    辦理。
四、抗告人對於該所於民國九十五年五月十五日所為之處分（中
    監違字第裁六○─ＧＣ0000000號裁決書），聲明異
    議，以：７Ｕ－０３９號自用大貨車原由受處分人另一領有
    大貨車駕駛執照之受僱人蔡忠文駕駛，因其臨時有事，擅自
    將該大貨車交由無普通大貨車駕駛執照之助手劉子豪駕駛。
    此一情形，並非受處分人將該車交由劉子豪駕駛，自不應對
    受處分人裁罰，爰依法聲明異議云云。
五、原審法院交通法庭則以該院於九十五年六月三十日下午四時
    三十分、同年七月二十一日下午四時十分兩度傳訊證人蔡忠
    文、劉子豪結果，該二人均未到庭，無從認定異議人已善盡
    查證駕駛人駕駛執照資格之注意，或縱加以相當之注意而仍
    不免發生違規。異議人空言主張，尚非可採。從而，原處分
    機關援引前述規定，裁處汽車所有人罰鍰新臺幣五萬三千元
    整、吊扣汽車牌照三個月，逾期則依裁決書處罰主文規定處
    罰，並無不當。因而認定抗告人之異議為無理由，予以駁回
    。
六、抗告人又以：其公司所雇司機蔡忠文，係領有大貨車駕駛執
    照，其公司所有７Ｕ－０３９號自用大貨車，平日均由蔡忠
    文駕駛，本案違規時，該大貨車由另一受僱人劉子豪駕駛，
    此事為抗告人所不知，此種情形，應認抗告人公司已善盡查
    證駕駛人駕駛執照資格之注意，依道路交通管理處罰條例第
    二十一條之一第四項規定，抗告人公司應不處罰，並請求撤
    銷原裁定及原處分。
七、查抗告人對於上開大貨車為其公司所有，劉子豪係其公司所
    雇用，且劉子豪因無大貨車駕駛執照違規駕駛上開大貨車被
    警查獲一節均承認屬實，則交通部公路總局臺中區監理所據
    而裁罰自屬有據，抗告人雖稱其另有雇用領有大貨車駕駛執
    照之司機蔡忠文，上開大貨車平日均由蔡忠文駕駛，被查獲
    當日是蔡忠文駕駛，因其臨時有事，擅自將該大貨車交由無
    大貨車駕駛執照之助手劉子豪駕駛，公司並不知情，然此等
    辯稱，並無其他證據足資證明。縱其公司確實有雇用領有大
    貨車駕駛執之司機蔡忠文，竟仍有由無大貨車駕駛執照之助
    手代理，而有違規駕駛上開大貨車之情事發生，即難以認為
    抗告人公司已善盡查證駕駛人駕駛執照資格之注意，是原審
    法院交通法庭認定抗告人之異議為無理由，予以駁回，並無
    不合，本件抗告應認為無理由，予以駁回。
八、據上論斷，應依道路交通事件處理辦法第二十五條、第二十
    六條、刑事訴訟法第四百十二條前段裁定如主文。
中    華    民    國    95    年    9    月    25     日
               刑事第三庭  審判長法  官  王  增  瑜
                                 法  官  廖  柏  基
                                 法  官  胡  忠  文
上列正本證明與原本無異。
不得抗告。
                                 書記官  魏  維  廷
中    華    民    國    95    年    9     月    25    日
                                                      Ｆ


司法院資訊處製作；財團法人民間司法改革基金會備份。
